【裁判字號】    89,易,2202
【裁判日期】    891031
【裁判案由】    竊盜
【裁判全文】
臺灣高雄地方法院刑事判決                        八十九年度易字第二二二號
    公  訴  人  臺灣高雄地方法院檢察署檢察官
    被      告  丙○○
    被      告  丁○○
    選任辯護人  劉啟輝律師
右列被告因竊盜案件，經檢察官提起公訴（八十八年度偵字第二九一一九號），本院
判決如左：
    主  文
丙○○、丁○○毀損他人之鎖頭，足以生損害於他人，均處罰金參佰元，如易服勞役
，均以參佰元折算壹日。
    事  實
一、丙○○、丁○○為夫妻，甲○○則為丙○○之兄，緣甲○○之父先前曾向財政部
    國有財產局承租高雄縣阿蓮縣岡山營段二二七０、二二七二地號土地，並於其上
    設置一原供全家人所共同使用且其上有一鐵蓋之水井，後由民國八十年間起，即
    改由甲○○向財政部國有財產局承租右開土地；其後因甲○○與丙○○及丁○○
    不睦，甲○○乃不准丙○○夫妻取用該井內之水，旋於該水井之鐵蓋上加一鎖頭
    ，冀圖禁止丙○○及丁○○使用該水井。丙○○於八十八年五月三十一日下午三
    時四十分許，欲前往該水井取水使用，見該水井遭甲○○加鎖，竟基於毀損之犯
    意，將該水井上由甲○○所裝設之鎖頭毀損，足以生損害於甲○○，並抽取該水
    井內之水使用，適甲○○至現場發現上情；丁○○於同年六月七日上午四時三十
    分許，因欲取回其設置於該水井內之抽水馬達，又因該水井已遭甲○○上鎖，丁○○旋即毀損該水井蓋上之鎖頭，足以生損害於甲○○，並為甲○○當場發覺。
二、案經甲○○訴請臺灣高雄地方法院檢察署檢察官偵查起訴。
    理  由
一、訊之被告丙○○固坦承曾於八十八年五月三十一日下午三時四十分有至前開水井
    抽水使用之行為，被告丁○○亦不否認曾於八十八年六月七日上午前往前述水井
    取回其所有之抽水馬達，惟二人均矢口否認有何毀損鎖頭之犯行，均辯稱：該水
    井並未上鎖云云。惟查，系爭水井係座落於高雄縣阿蓮鄉○○○段二二七０、二
    二七二地號土地上，而告訴人甲○○為避免他人任意使用該水井，曾於該水井上
    加鎖頭之事實，業據告訴人甲○○於檢察官偵查及本院審理時陳述明確，核與證
    人即常途經本件系爭水井附近之戊○○所到院證述：甲○○在阿蓮鄉附近有租一
    塊地，上有一口水井，因我常去附近山坡地運動及買農產品，所以知道，當時水
    井上有蓋鐵蓋，鐵蓋蓋了約一年，上面有鎖，通常蓋了鐵蓋後就有上鎖。且他買
    鎖時我也知道，他常抱怨鎖常被破壞等語（見本院八十九年九月十九日審判筆錄
    ）相一致。故被告二人辯稱該水井上並未上鎖云云，自不堪採信。上開水井其上
    既有鐵蓋，並有上鎖，被告丙○○亦坦承曾於八十八年五月三十一日下午三時四
    十分有至前開水井取水，而被告丁○○亦不否認曾於八十八年六月七日上午前往
    前述水井取回其所有之抽水馬達，足見被告等應確有毀壞鎖頭，否則焉能抽水及
    取回原置放於井內之抽水馬達；至證人即被告丙○○之胞妹乙○○雖到院證稱該
    水井雖有鐵蓋，但並未上鎖等語，然此部分之證詞既與證人戊○○所為上開證詞
    有所出入，又乙○○既為被告丙○○之胞妹，其所為之證詞應係迴護被告二人之
    詞，自不足採信；是被告等所辯要為卸責之詞，不足採信，被告二人犯罪事證明
    確，犯行均堪以認定。
二、核被告丙○○、丁○○二人所為，均係犯刑法第三百五十四條之毀損器物罪。公
    訴人雖認被告二人係犯刑法第三百二十一條第一項第二款之加重竊盜罪嫌，然被
    告二人在主觀上並無不法所有之犯意（詳如後述），自與竊盜罪之構成要件有間
    而難以竊盜罪相繩之，惟公訴人就被告二人毀損本案系爭水井上之鎖頭部分既經
    起訴，且具有社會事實同一性，爰依刑事訴訟法第三百條之規定，變更公訴人所
    起訴之法條。審酌被告二人犯後不思與告訴人達成和解，降低告訴人所受之損害
    ，並矢口否認犯行，態度欠佳，惟渠等所毀損之物僅為一鎖頭，價值非鉅等一切
    情狀，均量處如主文所示之刑，併均諭知易服勞役之折算標準，以昭炯戒。
三、公訴意旨另以：被告丙○○、丁○○為夫妻，甲○○則為丙○○之兄，緣甲○○
    於其向財政部國有財產區承租之高雄縣阿蓮縣岡山營段二二七０、二二七二地號
    土地上，設置有一蓄水池收集山泉水，且不准丙○○夫妻取用。丙○○、丁○○
    竟基於意圖為自己不法所有之概括犯意，於八十八年五月三十一日下午三時四十
    分許及六月七日上午四時三十分許，毀損蓄水池蓋上之鎖頭，足以生損害於甲○○，再以抽水馬達竊取蓄水池內之泉水。因認被告丙○○、丁○○二人均涉犯刑
    法第三百二十一條第一項第二款之加重竊盜罪嫌。惟查：
（一）公訴人認被告二人涉犯上開犯罪，係以系爭蓄水池是座落於高雄縣阿蓮鄉○○○段二二七０、二二七二地號土地上，此已據告訴人甲○○及被告二人供陳明
      確，而上開土地係由告訴人向財政部國有財產局承租，亦有租約影本在卷可稽
      ，是應僅有告訴人對該蓄水池有使用權，告訴人既已明確告知被告等不得取用
      ，被告等未經准許即擅自抽水，自難辭竊盜刑責等情，以為論據；訊據被告丙○○坦承曾於八十八年五月三十一日前往該處抽水，而被告丁○○亦坦認曾於
      八十八年六月七日上午前往該水井取回抽水馬達，惟被告二人均堅詞否認有何
      竊盜犯行，被告丙○○辯稱：該處之水井是自小就為全家飲用之水源，水井也
      是父親在世時所建，地雖由告訴人繼承繼續承租，但父親在世時有同意該水井
      之水由子女共同飲用等語；被告丁○○則辯稱八十八年六月七日上午伊僅是去
      取回抽水馬達，並未抽水等語。
（二）按犯罪事實應依證據認定之，無證據不得推定其犯罪事實；又不能證明被告犯
      罪，應諭知無罪之判決。刑事訴訟法第一百五十四條及第三百零一條分別定有
      明文。次按，刑法上之竊盜罪，需以行為人意圖為自己或第三人不法之所有，
      而取他人之所有物，始足當之，若行為人因誤認其對所欲取得之物有使用之權
      利，加以取用，即欠缺不法所有之意思，縱其結果不免有民事上之侵權責任，
      要難認為構成刑法上之竊盜罪，此觀最高法院二十三年上字第一八九二號判例
      意旨自明。
（三）經查，本件系爭之水井，係告訴人與被告丙○○之父所建造，而為告訴人與被
      告丙○○自小所賴以為生飲用之水源，此為告訴人所不否認，且亦經證人即被
      告丙○○及告訴人之妹乙○○於本院審理時到院證述明確（見本院八十九年九
      月十九日審判筆錄），則該水井所在之土地雖其後由告訴人繼承繼續向財政部
      國有財產局台灣南區辦事處承租，惟該水井既為告訴人及被告丙○○之父加以
      建造，且係被告丙○○及告訴人全家自小賴以飲用之水源，又該水井內之水源
      是自然湧出之泉水，並非告訴人付費所取得，雖告訴人事後以該土地承租人之
      身份禁止被告二人使用該水井，然被告丙○○既在主觀上認定土地雖由告訴人
      承租，但該水井因係父親所建造，子女自得加以飲用及使用，告訴人並無權利
      禁止其由該井內取水使用，方至該處取水，被告與告訴人間或有民事賠償責任
      或告訴人得請求被告返還所取得之井水之民事糾紛，然在主觀上尚難認被告丙○○使用該水井之水有何不法所有之犯意存在，而被告丁○○係被告丙○○之
      夫，縱被告丁○○亦確曾前往該處取水使用，亦難認其有何不法所有之犯意存
      在；既在主觀上並無任何不法所有之犯意存在，自難以竊盜罪相繩之。公訴人
      所舉之證據尚無法證明被告二人涉犯竊盜罪。此外，復查無其他積極證據足認
      被告二人有公訴人所指之竊盜犯行存在，不能證明被告二人犯竊盜罪；惟公訴
      人公訴意旨既認被告二人所為前揭經起訴論罪毀損告訴人所設置鎖頭之部分與
      涉嫌竊取本案系爭水井內之井水部分，均係犯刑法三百二十一條第一項第二款
      之毀越安全設備竊盜罪之實質上一罪，故就被告二人所涉犯竊盜罪之部分，爰
      不另為無罪之諭知，併此敘明。
據上論斷，應依刑事訴訟法第二百九十九條第一項前段、第三百條，刑法第三百五十
四條、第四十二條第二項，罰金罰鍰提高標準條例第一條前段、第二條，判決如主文
。
本案經檢察官葉清財到庭執行職務。
中    華    民    國    八十九    年      十      月      三十一      日
                        臺灣高雄地方法院刑事第六庭
                                      法  官    李怡諄
右正本證明與原本無異。
如不服本判決，應於判決送達後十日內，向本院提出上訴狀。
                                     書記官    陳福記
中    華    民    國      八十九      年      十      月      三十一   日
附錄本件論罪條文：刑法第三百五十四條
刑法第三百五十四條
毀棄、損壞前二條以外之他人之物或致令不堪用，足以生損害於公眾或他人者，處二
年以下有期徒刑、拘役或五百元以下罰金。


司法院資訊處製作；財團法人民間司法改革基金會備份。
